臺灣嘉義地方法院刑事判決
111年度訴字第489號
公  訴  人  臺灣嘉義地方檢察署檢察官
被      告  楊勝智




上列被告因加重詐欺案件，經檢察官提起公訴（111年度偵緝字
第308號），被告就被訴事實為有罪之陳述，經告以簡式審判之
旨，並聽取意見後，經本院合議庭裁定由受命法官獨任行簡式審
判程序，本院判決如下：
    主  文
楊勝智以網際網路對公眾散布而犯詐欺取財罪，處有期徒刑壹年
。未扣案之犯罪所得新臺幣柒仟零陸拾元、三星牌A42(5G)手機
壹支均沒收，於全部或一部不能沒收或不宜執行沒收時，追徵其
價額。
    犯 罪 事 實
一、楊勝智明知並無相機可供販售，竟意圖為自己不法之所有，
    基於以網際網路對公眾散布而詐欺取財之犯意，於民國110
    年2月間，透過網際網路，在「DCView二手相機交易網站」
    上發文，對公眾散布販售SONY牌A72+FE28-70kit相機之不實
    訊息，經羅鴻賓於110年2月24日9時28分許，上網瀏覽發現
    楊勝智刊登販賣上開相機之不實訊息後，誤以為真，先以電
    子郵件與楊勝智聯繫，楊勝智再以LINE通訊軟體（下稱LINE
    ），以暱稱「力愷」與羅鴻賓談定上開相機價格為新臺幣（
    下同）17,060元(含運費)；嗣楊勝智復於同年月26日15時許
    ，以臉書暱稱「John Yang」向「桔源通訊行」之實際負責
    人李瑋倫洽談欲以17,060元之價格購買三星牌A42（5G）手
    機及Realme牌x50（6G/128G）手機各1支，李瑋倫則提供其
    配偶郭羿㚬（業經臺灣嘉義地方檢察署檢察官以111年度偵字
    第3902號為不起訴處分確定）申設之京城商業銀行中埔分行
    帳戶（帳號：000000000000號，下稱京城銀行帳戶）予楊勝
    智，作為買家匯入價款使用；楊勝智旋即以LINE傳送京城銀
    行帳戶資料予羅鴻賓，羅鴻賓遂於同日16時52分許，轉入17
    ,060元至京城銀行帳戶內；後楊勝智再以臉書暱稱「John Y
    ang」向李瑋倫告知不購入上開Realme牌手機，並與李瑋倫
    議定上開三星牌手機價格為1萬元，李瑋倫乃委由員工潘委
    珊於同日20時許，在嘉義火車站後站，交付上開三星牌手機
    1支及退款7,060元予楊勝智，楊勝智以此方式詐得上開三星
    牌手機1支及現金7,060元，嗣於110年3月1日上午8時30分，
    羅鴻賓前往址設屏東縣○○鄉○○村○○路000號「統一超商丹榮
    門市」取件後，發現包裹內僅有面紙盒及衣服，且無法聯繫
    楊勝智，始悉受騙。
二、案經羅鴻賓訴由嘉義縣警察局中埔分局報告臺灣嘉義地方檢
    察署檢察官偵查起訴。
    理  由
一、本案被告所犯，並非死刑、無期徒刑、最輕本刑為3年以上
    有期徒刑之罪，或高等法院管轄第一審之案件，被告於準備
    程序中，就被訴事實為有罪之陳述，經受命法官告知簡式審
    判程序之旨，並聽取公訴人、被告之意見後，本院合議庭認
    適宜進行簡式審判程序，爰依刑事訴訟法第273條之1第1項
    規定，裁定由受命法官獨任進行簡式審判程序。依刑事訴訟
    法第273條之2及第159條第2項之規定，本案不適用同法第15
    9條第1項傳聞法則有關限制證據能力之相關規定，亦不受同
    法第161條之2、第161條之3、第163條之1及第164條至170條
    規定之限制，合先敘明。
二、認定犯罪事實所憑之證據及理由：
　㈠上揭犯罪事實，業據被告於本院準備程序、審理時坦承（訴
    字卷第50、84-85頁），核與證人即告訴人羅鴻賓於警詢之
    指訴，及證人李瑋倫、潘委珊、郭羿㚬於警詢及偵訊之證述
    相符(警卷第2-3、5-6、8-9、11-12頁、偵字卷第24-29頁)
    ，並有告訴人羅鴻賓與LINE暱稱「力愷」對話紀錄、DCView
    二手專區網頁截圖、轉帳交易截圖、收貨照片、內政部警政
    署反詐騙諮詢專線紀錄表、前鎮街派出所受(處)理案件證明
    單、前鎮街派出所受理各類案件紀錄表、前鎮街派出所受理
    詐騙帳戶通報警示簡便格式表、金融機構聯防機制通報單、
    李瑋倫與臉書暱稱「John Yang」對話紀錄、京城商業銀行
    中埔分行110年3月18日(110)京城埔分字第30號函所附開戶
    人基本資料、客戶存提記錄單、開戶人證件及影像畫面附卷
    供參(警卷第13-17、20-26、34-36頁)。
  ㈡綜上，被告之自白與事實相符，堪以採信。從而，本案事證
    明確，被告犯行已可認定，應依法論科。
三、論罪科刑：
  ㈠核被告所為，係犯刑法第339條之4第1項第3款之以網際網路
    對公眾散布而犯詐欺取財罪。
  ㈡爰以行為人之責任為基礎，審酌被告具有勞動能力，理應以
    正當勞動或資本等方式來獲取財物，卻不思以正當管道取得
    ，致告訴人羅鴻賓陷於錯誤，造成之金錢之損害，所為實不
    足取；惟念及被告坦承犯行之態度，暨被告自陳大學肄業之
    智識程度、未婚、無子女、與母親、弟弟同住、從事機械製
    造、月薪3-4萬元（訴字卷第88頁）等一切情狀，量處如主
    文所示之刑度。
  ㈢沒收部分：按犯罪所得，屬於犯罪行為人者，沒收之。前二
    項之沒收，於全部或一部不能沒收或不宜執行沒收時，追徵
    其價額，刑法第38條之1第1項前段、第3項分別定有明文。
    本案被告詐得之7,060元、三星牌A42(5G)手機1支，均屬被
    告之犯罪所得，且未扣案，亦未實際合法發還被害人，應依
    刑法第38條之1第1項前段、第3項之規定，予以宣告沒收，
    並於全部或一部不能沒收或不宜執行沒收時，追徵其價額。
據上論斷，應依刑事訴訟法第273條之1第1項、第299條第1項前
段（本件採判決精簡原則，僅引述程序法條），判決如主文。
本案經檢察官謝雯璣提起公訴，檢察官徐鈺婷到庭執行職務。
中　　華　　民　　國　　111 　年　　9 　　月　　30　　日
                  刑事第一庭    法　官　林富郎
以上正本證明與原本無異。
如不服本判決應於收受判決後20日內向本院提出上訴書狀，並應
敘述具體理由；其未敘述上訴理由者，應於上訴期間屆滿後20日
內向本院補提理由書（均須按他造當事人之人數附繕本）「切勿
逕送上級法院」。告訴人或被害人如對於本判決不服者，應具備
理由請求檢察官上訴，其上訴期間之計算係以檢察官收受判決正
本之日期為準。
中　　華　　民　　國　　111 　年　　9 　　月　　30　　日
                                書記官　陳雪鈴

【附錄本案論罪科刑法條全文】
中華民國刑法第339條之4
犯第339條詐欺罪而有下列情形之一者，處1年以上7年以下有期
徒刑，得併科1百萬元以下罰金：
一、冒用政府機關或公務員名義犯之。
二、三人以上共同犯之。
三、以廣播電視、電子通訊、網際網路或其他媒體等傳播工具，
    對公眾散布而犯之。
前項之未遂犯罰之。